臺灣高等法院臺南分院刑事判決　　　　　九十年度交上易字第一六六七號　　Ｇ
　　　上　訴　人　臺灣臺南地方法院檢察署檢察官
　　　上　訴　人
　　　即　被　告　甲　○　○
　　　選任辯護人　趙　哲　宏　律師
右上訴人因被告公共危險等案件，不服臺灣臺南地方法院九十年度交易字第二七四號
中華民國九十年九月七日第一審判決（起訴案號：臺灣臺南地方法院檢察署九十年度
營偵字第四三七號），提起上訴，本院判決如左：
      主      文
原判決關於過失傷害及定執行刑部分均撤銷。
甲○○因過失傷害，處有期徒刑肆月，如易科罰金，以參佰元折算壹日。
其餘上訴駁回。
上訴駁回部分所處有期徒刑肆月與上開撤銷改判部分處有期徒刑肆月，應執行有期
徒刑柒月，如易科罰金，以參佰元折算壹日。
      事      實
一、甲○○於民國九十年二月十四日晚間九時二十分許，在台南縣白河鎮友人住處，
    飲用高梁酒後，業已達於不能安全駕駛動力交通工具之程度，竟仍駕駛車牌號碼
    Ｊ七－八二七三號自用小客車，沿台南縣白河鎮○○○路，由南往北方向（即由
    白河鎮往嘉義市方向）行駛，而於同日晚間九時四十五分許，途經該路段白河鎮
    昇安里三間厝之交岔路口時，理應注意飲用酒類後，吐氣所含酒精濃度超過每公
    升０‧二五毫克以上者，將為酒力所困，辨識力、注意力、反應力均不如常，依
    規定不得駕車，及應注意汽車行近行人穿越道前，應減速慢行，遇有行人穿越時
    ，無論有無交通警察指揮或號誌指示，均應暫停讓行人優先通過，又依當時天候
    晴朗、路面乾燥無缺陷、道路上未有任何障礙物、視距復屬良好等情形以觀，客
    觀上亦無不能注意之情事，其竟仍酒後駕車，且因酒後駕車超控能力變差，並於
    行經行人穿越道前，未減速慢行及暫停讓行人優先通行，即貿然通過該路口之行
    人穿越道，以致不慎撞及於同一時、地，沿該交岔路口之行人穿越道，由西往東
    方向穿越馬路之乙○○及陳珮綺，並造成乙○○受有右側脛骨腓骨骨折等傷害，
    陳珮綺則因之受有右側腓骨幹閉鎖性骨折、腦震盪伴有暫時性意識喪失及左前額
    、左耳擦傷等傷害。甲○○於肇事後，在有偵查犯罪職務之公務員知悉其犯罪前
    ，即主動向到現場處理之白河分局竹門派出所警員丁○○到場處理時承認肇事，
    並接受裁判。嗣經警於同年月十五日零時許在醫院測得甲○○之血液中酒精濃度
    為一六０‧五MG/DL（經換算結果，於肇事當時之吐氣酒精濃度應為每公升０‧
    九七毫克）。
二、案經乙○○、丙○○訴由台南縣警察局白河分局報告臺灣臺南地方法院檢察署檢
    察官偵查起訴。
      理      由
一、訊據上訴人即被告甲○○於右揭時地酒後駕車，而於行人穿越道，未暫停讓行人
    優先通過以致肇事，並使告訴人乙○○、陳珮綺二人受傷等事實，均坦承不諱，
    然辯稱：伊駕車通過路口一半時伊行進方向之車道號誌始由綠燈轉為閃黃燈，伊
    駕車於抵達路口時尚屬綠燈，尤非於號誌為紅燈狀態時通過該路口，而告訴人行
    走時未看燈號，即率行進入馬路，且其行經案發地點時業已減速慢行，另其飲酒
    後並未達於不能安全駕駛之程度云云。惟查：
（一）右述犯罪事實，業據告訴人乙○○、陳珮綺於警訊時及偵審中指訴纂詳，且有
      台南縣警察局道路交通事故調查報告表一紙、現場照片四張及仁友醫院和睦分
      院九十年二月十五日血液酒精濃度測試表、刑法第一百八十五條之三案件測試
      觀察紀錄表各一份附卷可參。而告訴人乙○○、陳珮綺二人確因本件車禍，而
      分別受有如事實欄所載之傷害，則有財團法人天主教聖馬爾定醫院九十年二月
      十九日第九０二０八二號及仁友醫院和睦分院九十年二月十五日診斷證明書各
      一紙在卷可稽。
（二）次依卷附現場照片及道路交通事故調查報告表所示，肇事地點為有行車管制燈
      號之交岔路口，且事發當時天候晴朗，路面狀況良好，無任何障礙物，並參以
      被告於警訊時之陳述：「我當時駕駛Ｊ七－八二七三自小客車，行駛至白嘉公
      路三間厝路段十字路口，由白河往嘉義方向行駛，車速稍快，我記得當時我行
      駛過十字路口，閃光黃燈，發現有兩位路人站在路中央要過到路旁，當時我發
      現時因煞車已來不及，所以就撞上陳珮綺、乙○○兩位。」（見警卷第一頁背
      面）、「（問：你有無駕照？當時車速多少？當時天候如何？視線如何？有無
      障礙？）有駕照。約六十公里／小時（警訊筆錄誤載為時速六十公尺／小時）
      。視線良好。無障礙物。」（見警卷第二頁）、「補充意見，為何閃黃燈路人
      可站在中央過馬路，而不是紅燈才可以過嗎。」（見警卷第二頁），又參以告
      訴人陳珮綺於警訊時之陳述：「我當時有等我方向之綠燈亮起後始徒步行進。
      」（見警卷第三頁背面），告訴人乙○○於警訊時之陳述：「當時嘉義客運行
      駛路線前路口已綠燈，嘉義客運已駛離，所以我跟陳珮綺等我們要通過路口變
      綠燈時，才橫越馬路，致於如何被撞上，我也不清楚。」（見警卷第六頁及背
      面），顯見肇事當時被害人等於東西向號誌轉為綠燈後，立即徒步由西往東前
      行，適為當時正由南往北，尚未駛至行人穿越道前，已見行車號誌轉為黃燈，
      仍未減速慢行及暫停讓行人優先通行之被告小客車撞及。肇事現場遺留之煞車
      痕應係被害人在被害人行向號誌轉為綠燈後，即徒步前行，搶黃燈之被告小客
      車駛至行人穿越道前，被告見及被害人正徒步穿越馬路，為閃避，偏右行駛而
      緊急煞車所致。綜上，被告辯稱伊駕車抵達路口時尚屬綠燈云云，顯不足採。
（三）另被告主張證人即當日搭乘被告所駕駛小客車之黃傳欽，於原審審理時到庭證
      稱：事發前其看到之車行方向燈號為綠燈云云，以證明被告並無闖紅燈之情事
      ，然證人亦陳稱：事發前其正與被告聊天，而撞倒人時是什麼燈號，則不清楚
      等情（見原審九十年七月二十日訊問筆錄），顯見證人於事發過程中，並非全
      心專注於燈號之觀察，且證人並有與被告聊天之行為，是證人之證述內容，尚
      不足以證明被告小客車行向之燈號，於肇事時的確仍係綠燈無疑。又證人與被
      告係屬朋友關係，且於事發時並搭乘被告所駕駛之小客車，亦據其陳明屬實，
      故證人之證詞，對被告有所迴護，亦屬難免，故證人之前述證詞，尚難採為有
      利被告事實認定之證據。況本件告訴人乙○○、丙○○二人於警訊時及偵審中
      ，亦已屢次陳述其係看到綠燈始過馬路，是被告所辯其並無闖紅燈云云，並非
      可採。
二、被告復辯稱：案發路段之速限為時速六十公里，其所駕駛之小客車留於現場之煞
    車痕僅有十四點二公尺及十三點五公尺，此煞車距離並未超過「一般公路汽車煞
    車距離、行車速度對照表」每小時行車速度六十公里之最小煞車距離十六點六公
    尺，足見被告並未超速行駛，且係有減速慢行之行為云云。然如前述，被告於警
    訊業已自承：其肇事時之車速約為時速六十公里等情，且其於偵查中亦未就此部
    分有所爭執。而一般人於駕車肇事後，就自己所駕車輛之車速，衡情應僅有低報
    之可能，實無自行提高車速，以為如此不利於己之陳述之道理，是被告肇事之實
    際車速，仍達時速六十公里左右，應無疑義。又被告所提出之「一般公路汽車煞
    車距離、行車速度對照表」係民國六十二年之資料，距今已近三十年，且目前多
    數小客車之煞車系統，均已有較先進之煞車功能，是其煞車痕之長短，已難僅憑
    前開資料簡易地推算出該小客車肇事時之實際車速，故被告僅以其小客車之煞車
    痕長度，而欲推翻其警訊時初次供承之內容，則尚非可採。因之，被告所辯：其
    肇事前業已減速慢行云云，亦係規避之詞，不足採信。
三、再查，按刑法第一百八十五條之三所稱服用酒類或其他相類之物，不能安全駕駛
    動力交通工具之公共危險條款，係屬抽象危險犯之規定，此種抽象危險係伴隨飲
    酒過量之行為而當然成立。換言之，只需客觀上有此種行為出現，危險即視為存
    在，其是否果真肇事，均不影響公共危險罪責之成立；若其果真肇駕車肇禍，其
    不能安全駕駛動力交通工具之情形，則更不待言。另參考德、美等國之認定標準
    ，對於酒精濃度呼氣已達每公升零點五五毫克，或血液濃度達百分之零點一一以
    上，肇事率為一般正常人之十倍，均認為已達「不能安全駕駛」之程度（此有法
    務部八十八年五月十八日法八八檢字第一六六九號函可資參照）。又依醫學研究
    ，血液酒精濃度為呼氣酒精濃度之二千一百倍至二千三百倍，而人體血液酒精濃
    度之消減速率，為每小時減少每百公升十五至二十毫克等結果，復有國立臺灣大
    學醫學院八十五年九月二十五日（八五）醫秘字第二０八二號函影本一份存卷可
    考。本件被告係於肇事約二小時十五分鐘（於九十年二月十四日晚間九時四十五
    分許肇事，而於九十年二月十五日凌晨零時許檢測，即約二點二五小時）後，始
    在醫院檢測其血液所含酒精濃度為一六０‧五MG/DL，有前述血液酒精濃度測試
    表及刑法第一百八十五條之三案件測試觀察紀錄表各一份存卷可佐。基此並依據
    對被告最有利之標準推算，可知被告於肇事當時之血液酒精濃度，應約為一九四
    ‧二五MG/DL（160.5＋2.25×15＝194.25mg/ml），經換算為吐氣酒精濃度，則
    為每公升０‧九七毫克（如據以推算其飲酒後駕車時，即九十年二月二十四日晚
    間九時二十分許之吐氣酒精濃度，則更高於此數值），參照前開說明，顯見被告
    飲酒後駕車肇事時，業已達於不能安全駕駛動力交通工具之程度，故被告右述所
    辯：其飲酒後並未達於不能安全駕駛之程度云云，應係犯後卸責之詞，不足採信
    。此外，被告嗣後更因酒後駕車操控能力變差，而有不能安全駕駛之行為，以致
    肇事，此益證被告飲酒後駕駛小客車時，確已處於不能安全駕駛之狀態。
四、按汽車行近行人穿越道前，應減速慢行，遇有行人穿越時，無論有無交通警察指
    揮或號誌指示，均應暫停讓行人優先通過；而飲用酒類後，其吐氣所含之酒精濃
    度超過每公升０．二五毫克以上者，不得駕車，道路交通安全規則第一百零三條
    、第一百十四條第二款分別定有明文，本件被告甲○○駕車於道路上行駛，理應
    注意上述道路交通安全規則。而被告於警訊時則已自承肇事當時，其車速約時速
    六十公里，顯見其駕車行經肇事地點之行人穿越道前，並未減速慢行，且未暫停
    讓行人優先通行；又如前述，被告駕車肇事時之吐氣酒精濃度，經換算結果高達
    每公升０‧九七毫克，顯見其飲酒後，吐氣酒精濃度亦已遠遠超過上開每公升０
    ．二五毫克之標準。另查事發當時天候晴朗、路面狀況良好，且無任何障礙物等
    情，則有卷附道路交通事故調查報告表載明可稽，是依當時情況判斷，被告亦無
    不能注意之情事，其竟於飲酒後駕車於道路上行駛，且因酒後駕車操控能力變差
    ，並於行經行人穿越道前，未減速慢行及未暫停讓行人優先通行，即貿然通過前
    述行人穿越道，肇致本件行車事故發生，故被告之駕駛行為，顯有過失。且本件
    告訴人乙○○、丙○○二人係因本件車禍分別受傷，準此被害人受傷，顯與被告
    過失行為，有相因果關係。綜上所述，本件被告酒後駕車之公共危險及過失傷害
    犯行，事證明確，堪以認定。
五、核被告甲○○所為，係犯刑法第一百八十五條之三之重大違背安全駕駛罪及同法
    第二百八十四條第一項前段之過失傷害罪。又其所犯過失傷害罪部分，係於同一
    時、地，一過失駕駛行為，致告訴人乙○○、丙○○二人分別受傷，而觸犯二過
    失傷害之罪名，為想像競合犯，應依刑法第五十五條之規定從一重之過失傷害罪
    處斷。被告二人所犯公共危險罪及過失傷害罪之間，犯意各別，罪名不同，應予
    分論併罰。又被告酒醉駕車致告訴人二人受傷，就過失傷害罪部分，依道路交通
    管理處罰例第八十六條第一項，加重其刑。被告肇事後，雖係由其朋友打電話通
    報救護車，但其主動向處理本件車禍之警員丁○○自首肇事，有證人丁○○之證
    詞可參（本院九十年十二月十一日筆錄），應依刑法第六十二條前段規定，減輕
    其刑，並依法先加後減。
六、原審以被告過失傷害犯行，罪證明確，因予論罪科刑，固非無見。檢察官上訴指
    摘量刑過輕，依被告之過失情節及被害人受傷程度，均難認有理由，此部分之上
    訴均應予駁回。惟查本件被告自首，應依刑法第六十二條前段規定，減輕其刑，
    原判決未論及此，已有未洽。被告上訴意旨，指摘原判決不當，就過失傷害部分
    為有理由，自應由本院將原判決關於過失傷害部分，暨所定之應執行刑，均撤銷
    改判。爰審酌被告過失情節、所生之損害，及被害人所受損害，己由富邦產物保
    險公司新營分公司賠償乙○○四萬四千一百一十四元，賠償丙○○四十二萬五千
    六百九十四元，有富邦產物保險公司新營分公司九十一年一月廿八日函附本院卷
    可稽等一切情狀，量處如主文第二項所示之刑，並諭知易科罰金之折算標準，以
    資懲儆。
七、至被告所犯公共危險罪部分，原審以被告罪證明確，因予適用刑法第一百八十五
    條之三、修正後第四十一條第一項前段，罰金罰鍰提高標準條例第二條規定，併
    審酌被告酒後駕車肇事，危害公眾行之安全至鉅等一切情狀，量處有期徒刑四月
    ，及諭知如易科罰金以三百元折算一日之標準，以資懲儆。本院經核原判決就被
    告所犯公共危險罪部分，認事用法，均無違誤，量刑亦稱妥適，被告上訴意旨否
    認犯罪，及檢察官上訴指摘原判決處刑為不當，均無可取，為無理由，應予駁回
    。
八、被告所犯上開二罪，應予分論併罰，並定應執行刑如主文第四項所示之刑，並諭
    知易科罰金之折算標準，以資懲儆。
據上論斷，應依刑事訴訟法第三百六十八條、第三百六十九條第一項前段、第三百六
十四條、第二百九十九條第一項前段，第二百八十四條第一項前段、第六十二條前段
、第五十五條、第五十一條第五款、第四十一條第一項前段、第二項，道路交通管理
處罰條例第八十六條第一項，罰金罰鍰提高標準條例第一條前段、第二條，判決如主
文。
本案經檢察官許仲瑩到庭執行職務。
中    華    民    國      九十一      年      二      月      廿七      日
                                  臺灣高等法院臺南分院刑事第四庭
                                      審判長法官  陳    義    仲
                                法官  宋    明    蒼
                                            法官  楊    子    莊
右正本證明與原本無異。
不得上訴。
                                      法院書記官  王    全    龍
中    華    民    國      九十一      年      三      月      一        日
